【裁判字號】    97,保險,43
【裁判日期】    970909
【裁判案由】    給付保險金
【裁判全文】
臺灣臺中地方法院民事裁定  97年度保險字第43號
原      告  丁○○
            己○○
            戊○○
兼上三人
法定代理人  乙○○
            丙○○
共      同
訴訟代理人  李明海律師
被      告  旺旺友聯產物保險有限公司
法定代理人  甲○○
上當事人間給付保險金事件，本院裁定如下：
    主    文
本件移送臺灣宜蘭地方法院。
      理    由
一、按當事人得以合意定第一審管轄法院。但以關於由一定法律
    關係而生之訴訟為限。前項合意，應以文書證之。又訴訟之
    全部或一部，法院認為無管轄權者，依原告聲請或依職權以
    裁定移送其管轄法院，民事訴訟法第24條、第28條第1 項定
    有明文。
二、本件原告依汽車第三人責任保險條款第6 條第1 款向被告行
    使直接請求權，請求被告給付新台幣200 萬元遭拒而提起本
    訴。查汽車保險共同條款第22約定：「因本保險契約發生訴
    訟時，約定以要保人或被保險人住所所在地之地方法院為管
    轄法院」，汽車第三人責任保險條款第6 條第1 款約定：「
    被保險人依法應負賠償責任確定時，損害賠償請求權人得依
    下列規定，在保險金範圍內依其應得之比例，直接向本公司
    請求支付賠償金額：一、被保險人依法應負之損害賠償金額
    、經法院判決確定者」。而原告對被保險人吉豐貨運股份有
    限公司原請求損害賠償既經最高法院97年度台上字第737 號
    判決確定，原告自得依汽車第三人責任保險條款第6 條第1
    款向被告主張行使直接請求權提起本訴，此有原告提出之最
    高法院97年度台上字第737 號判決書影本、汽車第三人責任
    保險條款在卷足憑。原告依汽車第三人責任保險條款第6 條
    第1 款向被告所行使之直接請求權，係為保障第三人得迅速
    行使其損害賠償請求權、保障第三人能獲賠償，故該直接請
    求權性質上應係依契約約定使第三人得直接行使被保險人對
    保險人的保險給付請求權，此由保險法施行細則第9 條：「
    第三人依本法第94第2 項規定直接向保險人請求給付賠償金
    額時，保險人基於保險契約所得對抗被保險人之事由皆得以
    對抗第三人」，亦可證責任保險之第三人所行使之直接請求
    權，性質上為依法律或契約直接行使被保險人對保險人的權
    利，故本件原告所行使者為被保險人對被告之權利，自應有
    上開約定管轄條款之適用。而訴外人吉豐貨運股份有限公司
    為被保險人，且其事務所所在地位於宜蘭縣五結鄉○○路○
    段188 號4 樓之1 ，有汽車保險單可佐。依上開約定，自應
    由臺灣宜蘭地方法院管轄。玆原告向無管轄權之本院起訴，
    顯係違誤。
三、依職權將本件移送於該管轄法院。
四、依首開法條裁定如主文。
中    華    民    國    97    年    9     月    9     日
                  民事第四庭    法  官  郭佳瑛
正本係照原本作成。
如不服本裁定應於送達後10日內向本院提出抗告狀，並繳納抗告
費新臺幣1000元。
中    華    民    國    97    年    9     月    9     日
                                書記官


司法院資訊處製作；財團法人民間司法改革基金會備份。
